【裁判字號】    97,裁,2365
【裁判日期】    970424
【裁判案由】    有關教育事務
【裁判全文】
最  高  行  政  法  院  裁  定
                                     97年度裁字第02365號
再 審原 告  甲○○
再 審被 告  教育部
代  表  人  乙○○
上列當事人間有關教育事務事件，再審原告對於中華民國94年12
月29日本院94年度判字第02064號判決，提起再審之訴。本院裁
定如下：
    主  文
再審之訴駁回。
再審訴訟費用由再審原告負擔。
    理  由
一、按對於本院判決提起再審，依行政訴訟法第277條第1項第4
    款之規定，必須表明再審理由及關於再審理由並遵守不變期
    間之證據。所謂表明再審理由，必須指明其所再審之判決，
    有如何合於行政訴訟法第273條第1項、第2項所定再審事由
    之具體情事始為相當，倘僅泛言有何條款之再審事由，而無
    具體情事；或僅指明所再審之判決前各程序所為裁判，有如
    何再審事由，而未一語指及其所再審之判決有合於再審之事
    由者，均難謂已表明再審事由，其提起再審，即屬不合法。
二、本件再審原告係原國立中興大學法商學院（現已改制為國立
    臺北大學）教師，其與張金裕二人因升等教授論文涉嫌抄襲
    ，經再審被告查證後，以87年4月10日台（八七）審字第034
    249號函通知學校轉知再審原告略以：依行為發生時之規定
    ，自再審被告發文之日起降一等（降為副教授），3年內不
    受理升等送審等語。再審原告不服，循序提起行政訴訟，案
    經本院92年度判字第1483號判決駁回其訴。再審原告猶不服
    ，對該判決提起再審之訴，亦經本院94年度判字第2064號判
    決（下稱原判決）駁回在案。再審原告仍不服，以前判決有
    行政訴訟法第273條第1項第1、4、9、12、13、14款之再審
    事由，提起本件再審之訴。
三、查再審原告對原判決提起再審之訴，主張該判決有行政訴訟
    法第273條第1項第1、4、9、12、13、14款之再審事由，惟
    查原判決係以：「經核本院92年度判字第1483號判決（下稱
    本院前審判決）所適用之法規與該案應適用之現行法規並無
    相違背或與解釋、判例有所牴觸者之情形，亦與『實體從舊
    』原則及『禁止恣意』原則無涉，自無適用法規顯有錯誤情
    事。」、「行政機關對於違法有瑕疵之行政處分，除涉及公
    益之重大危害或信賴利益保護外，本得依職權或依利害關係
    人之申請予以撤銷，此於行政程序法公布施行前或施行後皆
    然。是以，再審被告將原授予再審原告利益之違法行政處分
    撤銷，尚無違反法律保留原則可言，亦無違反中央法規標準
    法第5條、第6條及第11條之規定。至於本院89年度判字第36
    27號判決所表示之見解，核屬個案，尚無拘束原判決之效力
    ，再審原告自不得執該判決之歧異見解，據以主張本於平等
    原則，要求原判決不得為不公平或差別之待遇，而應為相同
    見解之判決。」、「本院前審判決審查本件再審被告應遵守
    之相關程序，並對於經專業評量之結果，應尊重其判斷，認
    定再審原告升等副教授之論文係屬抄襲，並無違背論理法則
    或經驗法則，亦無判決適用法規顯有錯誤，或當事人發見未
    經斟酌之證物或得使用該證物者；或該判決就足以影響於判
    決之重要證物漏未斟酌者等情事，自無行政訴訟法第273條
    第1項第1款、第13款或第14款之再審事由。」、「再審原告
    通過升等副教授之論著是否抄襲，與本件經專業審查認定之
    論著是否為「原本」無關，再審原告主張再審被告未以再審
    被告當年審查通過之再審原告升等副教授論著原本，作為認
    定再審原告升等副教授論著有抄襲之事實乙節，有行政訴訟
    法第273條第1項第9款規定之再審事由，顯有誤解。」、「
    再審原告另指本件有行政訴訟法第273條第1項第4款、第10
    款及第12款等再審事由，然依其再審起訴狀所述事證及理由
    ，並未論及本院前審判決確有『依法律或裁判應迴避之法官
    參與裁判者』『證人、鑑定人或通譯就為判決基礎之證言、
    鑑定或通譯為虛偽陳述者』及『當事人發見就同一訴訟標的
    在前已有確定判決或和解或得使用該判決或和解者』等情事
    ，難認原判決有上開規定之再審事由。」為基本理由，駁回
    再審原告前次再審之訴，再審原告對原判決提起再審之訴，
    自應就上開據以駁回再審原告前次再審之訴之基本理由有如
    何合於行政訴訟法第273條第1項、第2項所定再審事由之具
    體情事加以指明，始為適法之再審理由。惟核本件再審意旨
    所述各節，僅重執前詞主張再審被告認定再審原告升等教授
    論文涉嫌抄襲而加以處分及原確定判決予以維持係違法不當
    ，然對於原判決駁回其前次再審之訴之基本理由有如何合於
    行政訴訟法第273條第1項第1、4、9、12、13、14款再審事
    由之具體情事，未一語指及，自難謂已合法表明再審事由。
    揆諸前開說明，其再審之訴為不合法，應予駁回。
四、依行政訴訟法第278條第1項、第104條、民事訴訟法第95條
    、第78條，裁定如主文。
中    華    民    國    97    年    4     月    24    日
                    最高行政法院第二庭
                        審判長法官  高  啟  燦
                              法官  吳  明  鴻
                              法官  黃  合  文
                              法官  廖  宏  明
                              法官  楊  惠  欽
以  上  正  本  證  明  與  原  本  無  異
中    華    民    國    97    年    4     月    25    日
                              書記官  彭  秀  玲


司法院資訊處製作；財團法人民間司法改革基金會備份。
